【裁判字號】    99,訴,9
【裁判日期】    990630
【裁判案由】    損害賠償
【裁判全文】
臺灣桃園地方法院民事判決                 99年度訴字第9號
原      告  甲○○
被      告  乙○○
上列當事人間請求侵權行為損害賠償事件，原告於刑事訴訟程序
中提起附帶民事訴訟（98年度桃交簡附民字第109 號），經本院
刑事庭裁定移送民事庭審理，本院於民國99年6 月8 日言詞辯論
終結，判決如下：
    主  文
被告應給付原告新台幣拾伍萬玖仟伍佰零肆元。
原告其餘之訴駁回。
訴訟費用由被告負擔二十五分之十六，餘由原告負擔。
本判決第一項得假執行。
原告其餘假執行之聲請駁回。
    事實及理由
壹、程序事項：
    按訴狀送達後，原告不得將原訴變更或追加他訴。但請求基
    礎事實同一、擴張或減縮應受判決事項之聲明者，不在此限
    ，民事訴訟法第255 條第1 項第2 、第3 款定定有明文。查
    原告起訴本係請求被告應給付原告新台幣（下同）1,842,90
    4 元及自刑事附帶民事起訴狀繕本送達翌日起至清償日止，
    按週年利率百分之5 計算之利息。嗣於本院民國99年6 月8
    日言詞辯論期日，當庭變更訴之聲明係被告應給付原告1,00
    0, 000元。核屬縮減訴之聲明，復請求之基礎事實同一，合
    於前開法律規定，應予准許。
貳、實體事項：
一、原告主張：
    被告未考領取得小型車普通駕駛執照，仍於97年12月24日上
    午，駕駛車牌號碼HU─2756號之自用小客車（下稱系爭小客
    車），沿桃園縣八德市○○路825 巷3 弄往和平路795 巷之
    方向行駛，於當日上午7 時52分許，行經和平路825 巷3 弄
    與795 巷之無號誌交岔路口欲左轉時，本應注意行至無號誌
    交岔路口，支線道車應暫停讓幹線道車先行，且當時為日間
    、天候晴、視距良好，路面為無障礙之柏油道路，另路口亦
    設有凸面鏡可供查看橫向之795 巷道路來往車輛動態，並無
    不能注意之情事，竟疏未注意讓幹線道車先行，適被告騎乘
    車牌號碼PK7 ─158 號重型機車（下稱系爭重型機車），沿
    桃園縣八德市○○路795 巷由鶯歌往桃園方向行駛至上開交
    岔路口，遭原告所駕駛之系爭小客車左前車頭撞擊原告之機
    車右側車身腳踏板處，致原告當場倒地而受有頸部扭傷、右
    膝挫傷及第二頸椎骨折之傷害。被告既因過失而致原告受有
    損害，則原告自得依民法侵權行為法律關係，請求被告負賠
    償責任。而被告因前開事故，共計支出醫藥費用80,000元、
    往返醫院之交通費用20,000元，又因被告原任職於宇豊工業
    股份有限公司（下稱宇豊公司），每月薪資約37,984元，因
    前開事故致原告6 個月無法工作，共損失薪資收入227,904
    元，另請求672,096 元之精神慰撫金。並聲明：被告應給付
    原告1,000,000 元。願供擔保請准宣告假執行。
二、被告則以：
    被告對於系爭事故之發生，具有過失ㄧ事並不爭執。另就原
    告提出之診斷證明書、醫療費用之收據及宇豊公司之薪資表
    等均無意見。惟被告現在懷孕，且無工作，無力負擔賠償，
    現至多僅能賠償原告醫療費用之損失100,000 元，其他如薪
    資所得部分，被告本無庸負責，蓋如被告今日使薪資所得更
    高之人受傷，依原告之主張，被告豈不仍應賠償，實不合理
    。並聲明：原告之訴駁回。
三、原告主張因被告過失行為，致原告受傷而受有損害，因而依
    民法侵權行為法律關係請求被告負賠償責任。被告則以前開
    情詞置辯，則本件首應審究之爭點係：被告係否應負民法上
    損害賠償責任？若需負損害賠償責任，原告所受之損害數額
    為何？經查：
（一）按因故意或過失，不法侵害他人之權利者，負損害賠償責
      任。民法第184 條第1 項前段定有明文。查被告就其未執
      有小客車駕駛駕照，卻於97年12月24日駕駛系爭小客車行
      經桃園縣八德市○○路825 巷3 弄與795 巷之無號誌交岔
      路口欲左轉時，疏未注意行至無號誌交岔路口，支線道車
      應暫停讓幹線道車先行，致與被告騎乘之系爭重型機車發
      生碰撞一事，並不爭執。復有道路交通事故調查表、道路
      交通事故調查表(一)、道路交通事故調查表(二)及事故現場照
      片15張附於臺灣桃園地方法院檢察署98年度偵字第7088號
      卷可稽（見第24至第32頁）。再依前開道路交通事故調查
      表、事故現場照片所示，事發當時，路面平坦、無缺陷、
      天氣晴朗、視距良好，且交岔路口設有凸面鏡，被告並無
      不能注意之情事存在。此外被告因前開過失行為，致原告
      受傷一事，業經本院98年度桃交簡字第2647號刑事簡易判
      決判處被告有期徒刑2 月，易科罰金每日1000元確定在案
      ，則被告就前開事故具有過失等情，足堪認定。又被告過
      失行為，既致原告受有損害，復原告所受之損害與被告之
      過失行為具有因果關係，因而原告主張被告應負侵權行為
      損害賠償責任，洵屬有據。
（二）次按損害之發生或擴大，被害人與有過失者，法院得減輕
      賠償金額，或免除之。民法第217 條第1 項定有明文。查
      原告於桃園地方法院檢察署98年度偵字第7088號一案中，
      稱事故發生當時，伊騎乘系爭重型機車之車速約40、50公
      里，伊並未注意凸面鏡，待發現被告駕駛之系爭小客車車
      頭出現時，僅距離3 、4 公尺，雖有煞車，然已經煞不住
      ，即發生碰撞等語（見臺灣桃園地方法院檢察署98年度偵
      字第7088號卷第36頁）。復對照道路交通事故調查表，原
      告騎乘系爭重型機車行經之和平路795 巷，其路寬僅達2
      公尺，原告騎乘之時數竟達40、50公里，此外亦未注意行
      經岔路時，需注意對向來車等情。可知，原告亦有行經交
      岔路口，疏未注意來向之車輛，並做好減速停車之準備之
      過失，復臺灣桃園地方法院檢察署檢察官98年度調偵字第
      366 號聲請簡易判決處刑書，亦為原告就系爭事故亦有過
      失之認定。審酌被告行經無號誌之岔路，於轉彎時未禮讓
      直行車先行，復未注意直行車之行車狀況，即貿然轉彎，
      致發生碰撞。另原告亦有疏未注意行經岔路時，需降低車
      速之情事等情，認原告與被告就本件事故發生之過失，應
      各負百分之40及百分之60之責任為適當。
（三）就原告主張所受損害賠償之部分，原告主張因本件事故之
      發生，支出醫藥費用及頸圈固定器之費用共計80,000元，
      雖據其提出醫療費用收據23紙、又強儀器有限公司、美德
      耐股份有限公司統一發票各1 紙為證（見本院98年度桃交
      簡附民字第109 號卷第7 至第21頁、第22頁、第24至第27
      頁、第29頁至第33頁）。然前開之醫療費用收據及統一發
      票之金額合計僅73,152 元（醫療費用自負額：300 、450
      、460 、460 、460 、460 、330 、1,217 、1,900 、10
      0 、460 、50、200 、200 、550 、700 、968 、180 、
      215 、440 、680 、200 、672 元；頸圈固定器：58,000
      、3,500 元）。則原告就系爭事故所支出之醫療費用、頸
      圈固定器之費用，應係73,152元。另原告主張其於事故發
      生時，任職於宇豊公司，平均每月薪資係37,984元，因本
      件事故之發生，致其6 個月無法工作，損失薪資達227,90
      4 元等情，業已提出97年之薪資表及國立臺灣大學醫學院
      附設醫院診斷證明書為憑（見本院98年度桃交簡附民字第
      109 號卷第6 、第34及第35頁），復前揭薪資單經本院函
      詢宇豊公司確認無訛，此亦有宇豊公司回函在卷可參（見
      本院卷第38頁），然依原告所提出之5 個月份之薪資單，
      其薪資分別係37,720、38,803、36,933、38,566及34,533
      元，則每月平均薪資應係37,311元【（37,720＋38,803＋
      36,933＋38,566＋34,533＝186,555 ）÷5 ＝37,311】，
      又觀之原告提出之診斷證明書，其上記載「第二頸椎骨折
      ，頸架固定3 個月後，頸圈固定2 個月」，其上記載共計
      僅5 個月，原告則稱，因其從事係機械類勞動之工作，因
      此拆下頸圈後，尚需休息1 個月，無法緊接從事工作。本
      院審酌，原告因本件事故受有頸椎骨折之傷害，傷勢非輕
      ，復參酌原告係從事勞動類之工作，縱頸圈固定器取下後
      ，亦難認原告之身體足堪從事勞動之工作，況原告僅主張
      於頸圈固定器取下後，再休養1 個月之期間，尚屬合理，
      則原告主張因本件事故，致其長達約6 個月之期間無法從
      事工作等情，尚屬可採。而原告每月之平均薪資係37,311
      元，業於前述，因而原告6 個月無法工作之損害，即係22
      3,866 元。至被告抗辯，其就原告之薪資損害應毋庸賠償
      ，否則原告之薪資如更高，其豈不應賠償更高之金額，另
      現其並無資力負擔賠償之金額云云。然若非被告過失行為
      致原告身體受有傷害，原告本得持續工作，並領取薪資，
      然原告因傷而無法從事工作，亦無法賺取薪資，自屬原告
      因本件事故所受之損害，被告自應負賠償責任，被告所辯
      ，洵不足採。另被告縱確無資力負賠償之責，亦無免除被
      告於系爭事故所應負之賠償責任，被告前揭抗辯，亦不足
      取。又原告雖主張，其因本件事故，另額外支出20,000元
      之交通費用，然原告不僅未指明其稱之20,000元交通費用
      為何外，迄今亦未提出任何證據供本院參酌，則原告主張
      其額外支出20,000元之交通費用，洵不足採。
（四）末按不法侵害他人之身體、健康、名譽、自由、信用、隱
      私、貞操，或不法侵害其他人格法益而情節重大者，被害
      人雖非財產上之損害，亦得請求賠償相當之金額。民法第
      195 條第1 項前段定有明文。而關於非財產上損害即慰撫
      金之賠償，其核給之標準固與財產上損害之計算不同，然
      非不可斟酌雙方身分資力與加害程度，及其他各種情形核
      定相當之數額。此有最高法院51年台上字第223 號判例意
      旨可資參照。審酌原告因本件事故受有頸椎骨折之傷害，
      於長達5 個月期間均需使用頸圈固定器，致其除無法從事
      工作外，日常生活亦有諸多不便，足認其確受有身體上之
      非財產上損害。另參酌被告自97年本件事故發生迄今，均
      僅表示其無資力賠償，顯見其毫無賠償原告損害之誠意。
      並斟酌兩造財產所得資料，原告名下有近2,000,000 元之
      投資，被告名下則無任何之財產，此有本院卷附之稅務電
      子閘門財產所得調件表可佐。另原告現每月薪資約為300,
      000 元；被告則無任何收入。再斟酌原告係專科畢業；被
      告則係國中畢業，及其餘2 造之身分、地位、經濟狀況等
      一切情狀暨原告就本件之事故亦有過失等情，認原告請求
      被告賠償非財產上之損害672,096 元，尚嫌過高，應以35
      0,000 元為當。
（五）從上可知，原告因本件事故之發生，所受之損害應係，增
      加生活上支出及受傷醫療期間喪失勞動能力等之醫療費用
      、頸圈固定器之費用合計73,152元、薪資損失223, 866元
      及精神慰撫金350,000 元，共計647,018 元。惟原告就本
      件之事故亦應負百分之40之責任，被告僅負百分之60之責
      任，如於前述，則被告本得請求之金額係388,211 元（
      647, 018×0.6 ＝388,211 ，小數點以下，四捨五入）。
      又原告業已領取強制汽車責任險28,707元，除已提出銀行
      存摺影本為證外（見本院卷第58頁），復為被告所不爭執
      ，堪以信實。則前開之28,707元，依強制汽車責任保險法
      第32條規定，亦應予已扣除，則原告得請求之金額應係35
      9,504元（388,211－28,707＝359,504）。
四、綜上所述，原告主張因被告過失，致其受有損害，依民法侵
    權行為法律關係請求被告負損害賠償責任，於359,504 元之
    範圍內，為有理由，應予准許。逾此範圍，則無理由，應予
    駁回。另本件判命被告給付金額部分，未逾500,000 元，應
    依職權宣告假執行。至原告其餘敗訴部分，其訴既遭駁回，
    其假執行之聲請失所附麗，應併駁回之。
五、本件事證已臻明確，兩造其餘攻擊防禦方法及舉證，經核於
    判決之基礎及結果均無影響，無庸一一論列，附此敘明。
六、據上論結，本件原告之訴一部有理由；一部無理由。依民事
    訴訟法第79條、第389 條第1 項第5 款，判決如主文。
中    華    民    國    99    年    6     月    30    日
                  民事第二庭 審判長 法  官  劉克聖
                                    法  官  劉佩宜
                                    法  官  陳彥年
以上正本係照原本作成。
如對本判決上訴，須於判決送達後20日內向本院提出上訴狀。
中    華    民    國    99    年    6     月    30    日
                                    書記官  劉霜潔

司法院資訊處製作；財團法人民間司法改革基金會備份。
